臺灣高等法院臺南分院刑事判決　　　　　　　　　　　　　　　　　　巨股
　　上　訴　人　臺灣臺南地方法院檢察署檢察官
　　上　訴　人
　　即　被　告 甲○○
　　選任辯護人　蔡文斌　律師
　　　　　　　　江信賢
　　　　　　　　邱銘峰
右上訴人因公共危險等案件，不服臺灣臺南地方法院九十二年度交訴字第二六號中
華民國九十二年十二月四日第一審判決（起訴案號：臺灣臺南地方法院檢察署九十二
年度偵字第一０六八八號），提起上訴，本院判決如左：
    主  文
原判決撤銷。
甲○○服用酒類，不能安全駕駛動力交通工具而駕駛，處有期徒刑參月，如易科罰金
，以參佰元折算壹日。又駕駛動力交通工具肇事，致人傷而逃逸，處有期徒刑陸月，
如易科罰金，以參佰元折算壹日。又行使偽造私文書，足以生損害於公眾及他人，處
有期徒刑肆月，如易科罰金，以參佰元折算壹日，如附表所示偽造之「阮聰澤」簽名
及指印各參枚均沒收。應執行有期徒刑壹年，如易科罰金，以參佰元折算壹日。如附
表所示偽造之「阮聰澤」簽名及指印各參枚均沒收。
    事  實
一、甲○○前於民國八十九年間，即因酒後駕車之公共危險罪，經臺灣臺南地方法院
    以八十九年度南交簡字第六九五號刑事簡易判決，判處罰金二萬元確定在案，並
    於八十九年十二月十一日繳清罰金執行完畢；又於九十一年間，因駕車肇事逃逸
    之公共危險罪，經臺灣臺南地方法院於九十二年三月七日，以九十二年度交訴字
    第一二號刑事判決，判處有期徒刑八月，緩刑四年確定在案（均未構成累犯）。
    猶不知警惕，復於九十二年九月二十九日凌晨二時許，在台南市○○路附近之路
    邊攤，與友人飲用啤酒、高粱酒等酒類後，業已達於不能安全駕駛動力交通工具
    之程度，竟仍自該處駕駛車牌號碼六Ｓ─一八九七號自用小客車，欲前往友人家
    中。嗣於同日凌晨二時二十五分許，其沿台南市○○路，由北往南方向，行經該
    路與成功路之交岔路口時，因不勝酒力以致駕車操控能力變差，且因疏未注意車
    前狀況，而不慎與由丙○○所駕駛，後載乙○○，沿上述成功路，由東往西方向
    同時行經該交岔路口之車牌號碼ＧＢ三─三六０號重型機車發生碰撞，並造成丙○○受有右腳挫傷之傷害；乙○○則因之而受有胯骨開放性骨折等傷害（過失傷
    害部分均未據告訴），而甲○○所駕駛之小客車前車牌亦因強烈撞擊而掉落於現
    場。詎甲○○駕車肇事並致丙○○、乙○○受傷後，竟未下車察看，且未採取任
    何救護措施或報警前來處理，隨即另行起意，逕行駕車逃離現場。後於同日上午
    六時二十五分許，甲○○駕駛前述小客車行經台南市○○路與郡緯街之交岔路口
    時，因車前未懸掛號牌而為警攔檢盤查，甲○○當場並經警測得其吐氣酒精濃度
    仍達每公升０‧八毫克，而為警輾轉查悉上情。又甲○○為脫免刑責，竟另行起
    意，並基於單一冒名應訊之決意，接續在如附表所示之吐氣酒精濃度測試單及台
    南市警察局第二分局逮捕通知書、通知親友之逮捕通知書之回執聯上，偽造其友
    人「阮聰澤」之簽名各一枚，並偽以「阮聰澤」之名義，按捺其指印各一枚，而
    據此方式在前開台南市警察局第二分局逮捕通知書、通知親友之逮捕通知書之回
    執聯上，接續偽造表示阮聰澤業已收到該逮捕通知書，以及表示無庸通知親友之
    具有私文書性質之憑據後，復將該二份回執聯交還警員，而接續行使前述偽造之
   私文書，均足以生損害於阮聰澤及道路交通管理與刑事偵查、審判之正確性。
二、案經台南市警察局第二分局報請臺灣臺南地方法院檢察署檢察官偵查起訴。
    理  由
一、右述犯罪事實，業據被告甲○○於警詢時、偵查、原審及本院中坦白承認，核與
    被害人丙○○於警詢時所指述之情節相符，且有台南市警察局處理交通事故紀錄
    表、交通事故現場勘驗圖、道路交通事故現場圖、道路交通事故調查報告表（一
    ）、（二）、吐氣酒精濃度測試單、台南市警察局第二分局警備隊調查酒後駕車
    公共危險案生理測試狀態報告表各一份及台南市警察局第二分局逮捕通知書回執
    聯二紙附卷可按（見警卷第五頁、第七頁至第九頁、第十二頁、第十三頁、原審
    卷第三十頁至第三十四頁）。
二、按刑法第一百八十五條之三所稱服用酒類或其他相類之物，不能安全駕駛動力交
    通工具之公共危險條款，係屬抽象危險犯之規定，此種抽象危險係伴隨飲酒過量
    之行為而當然成立。換言之，只需客觀上有此種行為出現，危險即視為存在，其
    是否果真肇事，均不影響公共危險罪責之成立；若其果真駕車肇禍，其不能安全
    駕駛動力交通工具之情形，則更不待言。另參考德、美等國之認定標準，對於酒
    精濃度呼氣已達每公升零點五五毫克，或血液濃度達百分之零點一一以上，肇事
    率為一般正常人之十倍，均認為已達「不能安全駕駛」之程度（此有法務部八十
    八年五月十八日法八八檢字第一六六九號函可資參照）。本件被告甲○○對於其
    在上述時、地，酒後駕車肇事一事不僅坦承屬實，且其肇事後為警查獲時之吐氣
    酒精濃度，經檢測結果仍高達每公升０‧八毫克等情，亦有前述吐氣酒精濃度測
    試單一紙在卷可憑（見警卷第七頁），據此並參照前述說明，被告飲酒後顯已達
    於不能安全駕駛動力交通工具之程度。況被告後來即因不能安全駕駛之行為而肇
    事，並致被害人丙○○、乙○○受傷，此結果更加證明被告飲酒後駕駛上開小客
    車時，確已處於不能安全駕駛之狀態。
三、次查，被告甲○○駕車肇事致被害人丙○○、乙○○受傷後，不僅未下車察看或
    留在現場與被害人處理善後事宜，且未打電話叫救護車前來救護被害人，亦未報
    警前來現場處理，即駕車逕自逃離現場，故被告尚有駕車肇事致人受傷而逃逸之
    行為，應無疑問。
四、再者，被告甲○○經警查獲後，為脫免刑責而在如附表所示之「吐氣酒精濃度測
    試單」、「台南市警察局第二分局逮捕通知書」及「台南市警察局第二分局逮捕
    通知書（通知親友）」等，偽造其友人「阮聰澤」之簽名，以及偽以「阮聰澤」
    之名義按捺其指印，並據此偽造表示阮聰澤已收受該通知書與表示無庸通知親友
    等具有私文書性質之憑據，隨後復將該二份回執聯文書交還警員，顯就該二份文
    書之內容有所主張而為行使，均足生損害於阮聰澤及道路交通管理與刑事偵查、
    審判之正確性。故本件事證已甚明確，被告酒後駕車、駕車肇事逃逸之公共危險
    及行使偽造私文書等犯行，應均可認定。
五、核被告甲○○所為，係犯刑法第一百八十五條之三之重大違背安全駕駛罪、同法
    第一百八十五條之四之駕車肇事逃逸罪。又被告在「吐氣酒精濃度測試單」上偽
    造「阮聰澤」之簽名，以及偽以「阮聰澤」之名義按捺其指印，而足以生損害於
    公眾及他人，經核係犯刑法第二百十條之偽造文書罪。另被告在「台南市警察局
    第二分局逮捕通知書」及「台南市警察局第二分局逮捕通通知書（通知親友）」
    上，分別偽造「阮聰澤」之簽名，並偽以「阮聰澤」之名義按捺其指印等方法，
    而偽造表示阮聰澤已收受該通知書與表示無庸通知親友等具有私文書性質之憑據
    ，隨後並將之交付警員予以行使，其此部分所為，經核則係犯刑法第二百十六條
    、第二百十條之行使偽造私文書罪。至被告二次偽造私文書及行使偽造私文書行
    為，均係本於單一犯意接續進行，以實現一犯罪構成要件之單一行為，皆為接續
    犯。又被告在上開二份「台南市警察局第二分局逮捕通知書」上偽造「阮聰澤」
    之簽名及按捺其指印，與在「吐氣酒精濃度測試單」上偽造簽名及按捺其指印，
    亦均係本於單一犯意接續進行，以實現一犯罪構成要件之單一行為，同為接續犯
    。而其上開偽造署押之行為，係屬偽造私文書之階段行為，又其偽造私文書之低
    度行為，復為行使偽造私文書之高度行為所吸收，故均不另論罪。至起訴書就此
    部分犯行，雖誤認被告係犯刑法第二百十條、第二百二十條之偽造私文書罪，然
    業經台灣台南地方法院檢察署檢察官於原審當庭更正法條為刑法第二百十六條、
    第二百十條之行使偽造私文書罪（見原審卷第十九頁）。被告上開所犯重大違背
    安全駕駛罪、駕車肇事逃逸罪及行使偽造私文書罪三罪間，因犯意不同、犯罪構
    成要件有異、行為互殊，故應分別論罪，併合處罰。
六、原審予以論罪科刑，固非無見，惟查無論主刑、從刑，均須依其所犯之罪分別宣
    告後，再據以定其應執行刑方為相當，原審關於沒收如附表所示偽造之「阮聰澤
    」簽名及指印各參枚部分，不在其所犯行使偽造文書犯行予以宣告，然後定其應
    執行之刑，而竟於定執行刑後，另行宣告沒收，自屬違法（最高法院五三年台上
    字第二九００號著有判例），檢察官上訴意旨執此指摘原判決不當，尚屬有据，
    又於本院審理中，蒞庭檢察官亦以被告已承認犯罪，同意就駕車肇事逃逸罪部分
    從輕量處有期徒刑六月（見本院卷第四十、五六頁），被告上訴意指摘此部分量
    刑過重，亦非全然不可採，是原判決既有上開可議之處，自應撤銷改判。爰審酌
    被告前於八十九年間，即因酒後駕車之公共危險罪，經原審臺南簡易庭以八十九
    年度南交簡字第六九五號刑事簡易判決，判處罰金二萬元確定在案，並於八十九
    年十二月十一日繳清罰金執行完畢；又於九十一年間，因駕車肇事逃逸之公共危
    險罪，經原審於九十二年三月七日，以九十二年度交訴字第一二號刑事判決，判
    處有期徒刑八月，緩刑四年確定在案等情，有臺灣高等法院被告全國前案紀錄表
    、原審臺南簡易庭以八十九年度南交簡字第六九五號刑事簡易判決及原審九十二
    年度交訴字第一二號刑事判決各一份存卷可按，復犯本件之罪，惡性非淺，惟念
    其犯罪後坦承犯行，已知悔悟，肇事後已與被害人就民事損害賠償部分達成調解
    ，有台南市南區調解委員會調解筆錄可按（見原審卷第四十四、四十五頁），目
    前已進行戒酒之診療，亦有國立成功大學醫學院附設醫院診斷證明書可稽（見本
    院卷第三十、五九頁），且罹患有肝癌、肝硬化，曾於九十二年六月三十日至七
    月十五日至醫院診療，有基督長老教會診斷證明書一份可憑（見本院卷第三十四
    頁），身体不佳，及本院審理中蒞庭檢察官亦以被告已承認犯罪，同意就駕車肇
    事逃逸罪部分從輕量處有期徒刑六月，如前所述，暨犯罪之動機、目的，其生活
    狀況、智識程度，本件犯罪所生之危險、損害等一切情狀，乃分別量處如文第二
    項所示之刑，並諭知易科罰金之折算之標準，及定執行之刑與諭知易科罰金之折
    算之標準。
七、按行為人偽造署押之本意即在冒用他人之名義，而偽簽他人姓名與偽以他人名義
    而按捺自己之指印，顯係同出於一個偽造署押之犯意，而同屬於一個偽造署押之
    犯行，故偽簽之姓名與偽以他人名義而按捺之本人指印，均應一併沒收。是本件
    被告甲○○行使偽造私文書部分，在如附表所示偽造之「阮聰澤」簽名三枚，以
    及偽以「阮聰澤」之名義所按捺之指印三枚，均應依刑法第二百十九條之規定，
    宣告沒收。
據上論斷，應依刑事訴訟法第三百六十九條第一項前段，第三百六十四條、第二百九
十九條第一項前段，刑法第一百八十五條之三、第一百八十五條之四、第二百十六條
、第二百十條、第二百十九條、第五十一條第五款、第七款，第四十一條第一項前段
、第二項，罰金罰鍰提高標準條例第二條，判決如主文。
本案經檢察官劉欽銘到庭執行職務。
中    華    民    國      九十三      年      三     月      二十五     日
                                  臺灣高等法院臺南分院刑事第一庭
                                      審判長法官  黃  崑  宗
                                            法官  李  文  福
                                            法官  田  平  安
右正本證明與原本無異。
重大違背安全駕駛罪不得上訴，其餘部分如不服本判決，應於判決送達後十日內向本
院提出上訴狀，其未敘述理由者並應於提出上訴狀後十日內向本院補提理由書（應附
繕本)。
                                      法院書記官  劉  岳  文
中    華    民    國      九十三      年      三   月      二十五     日
附表：
┌──┬─────────────┬────┬────┬────────┐
│編號│文書名稱                  │簽名    │指印    │出處            │
├──┼─────────────┼────┼────┼────────┤
│一  │吐氣酒精濃度測定值單      │一枚    │一枚    │警卷第七頁      │
│    │                          │        │        │                │
├──┼─────────────┼────┼────┼────────┤
│二  │台南市警察局第二分局逮捕通│一枚    │一枚    │警卷第十二頁    │
│    │知書                      │        │        │                │
├──┼─────────────┼────┼────┼────────┤
│三  │台南市警察局第二分局逮捕通│一枚    │一枚    │警卷第十三頁    │
│    │知書（親友通知）          │        │        │                │
├──┴─────────────┼────┼────┼────────┤
│合                            計│三枚    │三枚    │                │
└────────────────┴────┴────┴────────┘
附錄本案論罪科刑法條全文：
刑法第一百八十五條之三
服用毒品、麻醉藥品、酒類或其他相類之物，不能安全駕駛動力交通工具而駕駛者，
處一年以下有期徒刑、拘役或三萬元以下罰金。
刑法第一百八十五條之四
駕駛動力交通工具肇事，致人死傷而逃逸者，處六月以上五年以下有期徒刑。
刑法第二百十條（偽造變造私文書罪）
偽造、變造私文書，足以生損害於公眾或他人者，處五年以下有期徒刑。
刑法第二百十六條（行使偽造變造或登載不實之文書罪）
行使第二百十條至第二百十五條之文書者，依偽造、變造文書或登載不實事項或使登
載不實事項之規定處斷。
刑法第二百十七條第一項（偽造印章印文或署押罪）
偽造印章、印文或署押，足以生損害於公眾或他人者，處三年以下有期徒刑。
